【裁判字號】    99,易,691
【裁判日期】    990503
【裁判案由】    詐欺
【裁判全文】
臺灣臺北地方法院刑事判決               99年度易字第691號
公  訴  人  臺灣臺北地方法院檢察署檢察官
被      告  乙○○
            甲○○
上列被告因詐欺案件，經檢察官提起公訴（九十八年度偵字第三
一七三號），被告於準備程序進行中就被訴事實為有罪之陳述，
經合議庭裁定改行簡式審判程序，本院判決如下：
    主  文
乙○○幫助意圖為自己不法之所有，以詐術使人將本人之物交付
，處拘役拾日，如易科罰金，以新臺幣壹仟元折算壹日，緩刑
年。
甲○○幫助意圖為自己不法之所有，以詐術使人將本人之物交付
，處拘役伍拾日，如易科罰金，以新臺幣壹仟元折算壹日，緩刑
年。
    事  實
一、乙○○、甲○○明知於金融機構開立存款帳戶並無積極資格
    之限制，是若將金融機構帳戶存摺、金融卡及密碼交付他人
    使用，可能因此供不法詐騙集團份子用以詐使他人匯入款項
    後，再加以提領運用，而能預見可能因此幫助他人從事詐欺
    取財犯罪，仍不違其本意，竟基於幫助詐欺取財之不確定故
    意，乙○○於民國九十七年十二月五日前某日，在臺北市○○區○○路三段臺灣電視公司前，將其所申辦之華南商業銀
    行中崙分行（址設臺北市○○區○○路三段一四五號，下稱
    華南銀行中崙分行）帳號第000000000000號帳
    戶之金融卡及提款密碼，交付與真實姓名、年籍不詳之成年
    人使用，而容任他人使用上開帳戶為詐欺取財之犯行，予以
    幫助之。甲○○則於九十七年十一月間某日，在臺北市○○
    街某處，將其向不知情之友人周義翔借得之中國信託商業銀
    行忠孝分行（址設台北市大安區○○○路○段七一號，下稱
    中國信託銀行忠孝分行）帳號000000000000號
    帳戶之金融卡及提款密碼交付與真實姓名、年籍不詳之成年
    人使用，而容任他人使用上開帳戶為詐欺取財之犯行，予以
    幫助之。迨該成年人所屬之詐欺集團成員即基於意圖為自己
    不法所有之犯意，於九十七年十二月五日，以電話向丙○○
    佯稱：丙○○在東森購物分期金額有問題云云，致丙○○陷
    於錯誤，於同日下午九時四十八分許，依其指示，前往位於
    高雄縣阿蓮鄉郵局附設自動櫃員機，陸續轉帳新臺幣（以下
    同）二萬九千九百八十九元至乙○○所申辦之華南銀行中崙
    分行帳戶內，轉帳共二十一萬五千一百二十三元至甲○○申
    辦之中國信託銀行忠孝分行帳戶內，嗣因丙○○發覺受騙，
    報警後，始經警循線查知上情。
二、案經臺北市政府警察局松山分局報告臺灣臺北地方法院檢察
    署檢察官偵查起訴，乙○○、甲○○於準備程序進行中就被
    訴事實為有罪之陳述，經合議庭裁定改行簡式審判程序。
    理  由
一、前揭事實，業據被告乙○○、甲○○迭於本院準備程序中及
    審理時坦承不諱（見本院卷第一七頁至第二一頁反面、第二
    五頁至第二七頁反面），並經證人即被害人丙○○、證人周
    義翔分別於警詢時證述綦詳（見臺北地檢署九十八年度偵字
    第三一七三號卷第一四頁至第一六頁），且有上開被告乙○○華南銀行中崙分行帳戶開戶資料、存款往來明細表，被告
    甲○○向證人周義翔所借得之中國信託商業銀行忠孝分行帳
    戶開戶資料、歷史交易查詢報表、自動櫃員機交易明細表十
    張等件（見同上偵查卷第一七頁至第三七頁）附卷可稽，本
    件事證明確，被告犯行洵堪認定，應予依法論科。
二、按刑法上之幫助犯，係對於犯罪與正犯有共同之認識，而以
    幫助之意思，對於正犯資以助力，而未參與實施犯罪之行為
    者而言，有最高法院八十八年度臺上字第一二七０號判決意
    旨可資參照。是以，如未參與實施犯罪構成要件之行為，且
    係出於幫助之意思提供助力，即屬幫助犯，而非共同正犯。
    查被告乙○○、甲○○係將上開帳戶金融卡、密碼等物交付
    予真實姓名年籍不詳之成年人，該成年人所屬之不法詐騙集
    團份子利用被告乙○○、甲○○之幫助意圖為自己不法之所
    有，施用詐術使被害人丙○○陷於錯誤，而分別匯款至被告
    乙○○、甲○○所提供之前揭帳戶內，是被告乙○○、甲○○所為係參與詐欺罪構成要件以外之行為，且在無證據證明
    被告係以正犯而非以幫助犯之犯意參與犯罪之情形下，應認
    其所為係幫助犯而非正犯行為。核被告乙○○、甲○○所為
    ，係犯刑法第三百三十九條第一項、第三十條第一項之詐欺
    取財罪之幫助犯。又被告係幫助他人犯前開罪名，爰依刑法
    第三十條第二項之規定，按正犯之刑減輕之。爰審酌被告乙○○、甲○○皆為智慮健全之成年人，竟不顧政府近來為查
    緝犯罪，大力宣導民眾勿因出售、出借帳戶或提供資料因而
    成為犯罪集團之幫兇，任意將其帳戶資料提供與真實姓名年
    籍不詳之成年人，提供不法詐欺集團成員使用，危害社會治
    安及金融交易安全，徒增被害人尋求救濟之困難，使犯罪追
    查趨於複雜，然衡諸被告乙○○、甲○○應係一時失慮，始
    提供上開帳戶資料，尚非主導詐騙之人，再斟酌被害人所受
    損害之情況，被告乙○○、甲○○犯後均已坦承犯行，且均
    已於本院審理時獲被害人原諒，並賠償被害人部分損失等一
    切情狀，分別量處如主文所示之刑，並均諭知易科罰金之折
    算標準。末查，被告甲○○前未曾受有期徒刑以上刑之宣告
    ，而被告乙○○前因麻醉藥品管理案件，經本院於八十年七
    月六日以八十年度易字第四六六三號判決判處有期徒刑六月
    ，於八十年八月五日判決確定，而於八十年九月十一日徒刑
    易科罰金執行完畢後，五年以內未曾因故意犯罪受有期徒刑
    以上刑之宣告等情，均有臺灣高等法院被告前案紀錄表（見
    本院卷第四頁至第五頁）在卷可稽，渠等因一時失慮，偶罹
    刑典，經此偵審程序及刑之宣告後，當能知所警惕而無再犯
    之虞，復審諸渠等於犯罪後業已賠償被害人部分損失，被告
    乙○○並表示願將上開帳戶內所凍結之款項返還予被害人，
    並經被害人於本院審理時當庭表示表示願意原諒被告（見本
    院卷第二五頁至第二七頁反面），而公訴人於本院審理時亦
    表示同意給予被告緩刑之意（見本院卷第二七頁反面），是
    本院認所宣告之刑以暫不執行為適當，爰分別依刑法第七十
    四條第一項第一款、第二款之規定，均宣告緩刑三年，用啟
    自新。
據上論斷，應依刑事訴訟法第二百八十四條之一、第二百七十三
條之一第一項、第二百九十九條第一項前段，刑法第三百三十九
條第一項、第三十條第一項前段、第二項、第四十一條第一項前
段、第七十四條第一項第一款、第二款，刑法施行法第一條之一
第一項、第二項前段，判決如主文。
本案經檢察官蔡偉逸到庭執行職務。
中    華    民    國    九十九  年    五    月  三    日
                  刑事第五庭    法  官  鄭昱仁
上正本證明與原本無異。
如不服本判決應於收受送達後10日內向本院提出上訴書狀，並應
敘述具體理由；其未敘述上訴理由者，應於上訴期間屆滿後20日
內向本院補提理由書（均須按他造當事人之人數附繕本）「切勿
逕送上級法院」。告訴人或被害人如對於本判決不服者，應具備
理由請求檢察官上訴，其上訴期間之計算係以檢察官收受判決正
本之日期為準。
                                書記官  宋德華
中    華    民    國    九十九  年    五    月   三    日
附錄論罪科刑法條全文
中華民國刑法第339條（普通詐欺罪）
意圖為自己或第三人不法之所有，以詐術使人將本人或第三人之
物交付者，處5年以下有期徒刑、拘役或科或併科1千元以下罰金
。
以前項方法得財產上不法之利益或使第三人得之者，亦同。
前二項之未遂犯罰之。

司法院資訊處製作；財團法人民間司法改革基金會備份。
